臺灣新竹地方法院刑事判決　　　　　　　 92年度訴字第464號
公　訴　人　臺灣新竹地方法院檢察署檢察官
被　　　告　戊○○　男　21歲.
　　　　　　　　　　號
選任辯護人　林思銘律師
　　　　　　劉雅萍律師
被　　　告　丙○○　男　23歲.
上列被告等因違反槍砲彈藥刀械管制條例等案件，經檢察官提起
公訴（92年度偵字第1156、1787號），本院判決如下：
    主  文
戊○○未經許可持有其他可發射子彈具有殺傷力之槍砲，處有期
徒刑年，併科罰金新臺幣拾萬元。罰金如易服勞役，以新臺幣
玖佰元即銀元佰元折算壹日。不明廠牌型號之其他可發射子彈
具有殺傷力之槍枝壹支及扣案之口徑九ｍｍ之制式子彈壹顆均沒
收之。
丙○○無罪。
    事  實
一、緣綽號「光頭」之不詳姓名年籍之成年男子，與綽號「三杯
    」之不詳姓名年籍之成年男子有金錢糾紛，在得知綽號「三
    杯」之男子經常出入由丁○○所經營並雇用庚○○為員工之
    ，乃於民國91年9 月21日夜間某時許，電告戊○○，要求其
    至前揭檳榔攤找綽號「三杯」之男子理論。戊○○明知未經
    許可，不得持有其他可發射子彈具有殺傷力之槍砲及具殺傷
    力之子彈，竟基於持有其他可發射子彈具有殺傷力之槍枝及
    具有殺傷力之子彈之犯意，而持有不明廠牌型號之其他可發
    射子彈具有殺傷力之槍枝一支（未扣案）及具有殺傷力之制
    式子彈五顆，並置放在其身上，其並電告乙○○及己○○等
    人，一同前往上開檳榔攤，欲找綽號「三杯」之男子理論。
    渠等三人於翌日（即同年月22日）凌晨零時40分許抵達現場
    ，斯時尚有綽號「光頭」之男子、應綽號「光頭」之男子要
    求而前來之丙○○及其他不詳姓名年籍之成年男子共計六人
    亦已抵達現場，戊○○率先進入前揭檳榔攤，分別詢問在檳
    榔攤櫃臺之庚○○及在檳榔攤後方客廳內之丁○○等人綽號
    「三杯」之男子是否在此處，庚○○及丁○○先後答稱不在
    ，戊○○等人因未能遇見三杯而心生怒氣，仗人多勢眾，乃
    共同基於毀損財物之犯意聯絡，戊○○取出所持有之已裝填
    前揭制式子彈之前開不明廠牌型號之其他可發射子彈具有殺
    傷力之槍枝一支，朝上開檳榔攤內掃射四槍（幸未擊中丁○○、庚○○二人），丙○○則取出預藏之非管制刀械之開山
    刀一把毀損檳榔攤之玻璃等物，其餘男子亦持棍棒毀損檳榔
    攤之櫥窗玻璃（毀損部分未據告訴），之後戊○○等人方離
    去現場。案發後，丁○○及劉師敏均未報警，嗣經警據線報
    得知上述槍擊事件，前往查訪，並於現場採集戊○○開槍掃
    射後所留下之制式子彈一顆、彈殼一顆及彈頭二顆等物後，
    於91年11月7 日14時許，在桃園空軍基地指揮部基勤隊拘提
    丙○○到案，並起出上開非管制刀械之開山刀一支。又於92
    年2 月26日10時許，在戊○○位於新竹縣新豐鄉○○村○○鄰
    ○○路○ 段456 號之住處，拘提其到案，而戊○○並自動交
    出與上開作案用槍彈無關之仿ＢＥＲＥＴＴＡ廠半自動手槍
    製造不具殺傷力之金屬玩具手槍一支及不具殺傷力之金屬玩
    具子彈五顆等物，圖以脫免罪責。
二、案經新竹縣警察局移請及新竹縣警察局竹北分局報請臺灣新
    竹地方法院檢察署檢察官偵查起訴。
    理  由
壹、被告戊○○違反槍砲彈藥刀械管制條例部分：
一、訊據被告戊○○固對於其與被告丙○○、同案被查獲人乙○○、己○○及綽號「光頭」之男子暨其他不詳姓名年籍之成
    年男子六人等共計十一人，於如事實欄所述時間，共同前往
    位於上址之「獨一無二」檳榔攤，其有在上述檳榔攤內開了
    四槍，在開第二槍至第四槍時均有拉槍機，並有四次蹲下撿
    彈殼等動作等情坦承不諱，惟矢口否認有何違反槍砲彈藥刀
    械管制條例之犯行，辯稱：當天我是拿後來交出來給警察之
    槍枝開槍的，那支槍是支道具槍，並無殺傷力，也不能擊發
    ，只是有火花，。而現場遺留的子彈、彈殼及彈頭都不是我
    所有云云。經查：
（一）右揭事實，業據證人即被害人丁○○於警詢、偵訊、本院
      審理時證述：當時我躺在沙發上睡覺，有一個人進來，問
      我「三杯」在不在，我說不在這邊，接著一下子就乒乒乓
      乓，又從監視器看到外面一堆人在敲玻璃砸店，我就抱著
      頭蹲在沙發旁邊。當時庚○○看到有人開槍，她在那些人
      走掉後告訴我有人開槍。之後警察來查，才發現沙發後面
      有彈孔等語在卷（見92年度偵字第1156號卷【以下簡稱第
      1156號偵卷】第12、13、58、84頁、91年度他字第575 號
      卷【以下簡稱第575 號偵卷】第75、76頁、本院卷第136
      至145 頁），及證人庚○○於警詢、偵訊、本院審理時證
      述：當時第一個走進來的人問我「三杯」在不在，我就說
      他沒有在這邊，他們就走進去檳榔攤內，之後第一個進來
      的人走出來就開槍，我有看到他開槍，也有聽到槍聲，在
      聽到第一聲槍聲時，玻璃櫥窗就被砸了，聲音很大，而且
      玻璃一直往裡面飛。（檳榔攤及客廳受損情形？）裡面拉
      門有彈孔，飲料那些有被打破，外面玻璃櫥窗破掉等語在
      卷（見第1156號偵卷第16、17頁、第575 號偵卷第31、32
      、76頁、本院卷第157 至162 頁），暨證人即承辦警員甲○○於本院審理時證稱：當時我聽朋友說新豐那邊有槍擊
      案，朋友說是一間檳榔攤，我就去查訪，有人告訴我就在
      這一帶，我就側面去瞭解有無此事，之後就知道是這一間
      「獨一無二」檳榔攤，我去查訪時距離案發時間至少已四
      、五天，當時有發現一顆子彈、一顆彈頭，後來被害人方
      面的員工通知我過去，我又找出一顆彈殼及一顆彈頭等物
      ，當時我也有拍拉門、牆壁、椅子、木板等之照片等語甚
      詳（見本院卷第145 至148 頁），並為被告戊○○於歷次
      警詢、偵訊及本院審理時均供述：當時是綽號「光頭」之
      翔他們過去。當時因「光頭」說對方有很多人，我就從家
      中帶槍出去，我進去時有問綽號「三杯」的人在不在，後
      來我在現場有開槍等語明確（見第1156號偵卷第6 、7 頁
      、見第575 號偵卷第59頁、本院卷第198 至200 、203 至
      204 頁），而9 月22日凌晨零時40分24秒時被告等人進到
      前揭「獨一無二」檳榔攤，並魚貫進入走道，當時是40分
      27秒時，進到檳榔攤之人總共有十一個人。後來被告戊○○總共開了四槍，在開第二槍到第四槍時均有拉槍機之動
      作，被告戊○○有四次蹲下撿彈殼之動作，除被告戊○○
      外，被告丙○○係持扣案之開山刀，其餘到場之人均持棍
      棒在檳榔攤外砸檳榔攤櫥窗玻璃等情，亦經本院於審理時
      當庭勘驗案發當時監視器所拍攝畫面之光碟片內容屬實，
      並製有勘驗筆錄一份在卷足稽（見本院卷第156 頁背面）
      ，復有翻拍照片14幀及現場照片18幀等在卷足憑（見第57
      5 號偵卷第12至19、42至50頁、第1156號偵卷第32至34頁
      ），此外，並有子彈一顆、彈殼一顆及彈頭二顆等物扣案
      足資佐證。而上揭子彈、彈殼及彈頭等物經送內政部警政
      署刑事警察局鑑定結果，送驗子彈一顆，認係口徑９ｍｍ
      制式子彈，認具殺傷力；送驗彈殼一顆，認係已擊發口徑
      ９ｍｍ之制式彈殼；送驗彈頭二顆，其中一顆認係已擊發
      口徑９ｍｍ制式銅包衣彈頭，其上僅餘肆條右旋來復線，
      另一顆認係已擊發口徑９ｍｍ制式銅包衣彈頭，其上僅餘
      貳條來復線等情，有該局92年5 月7 日刑鑑字第09200363
      76號鑑定通知書一份在卷足佐（見第1156號偵卷第74至81
      頁），而被告戊○○係持已裝填口徑９ｍｍ制式子彈之槍
      枝開槍射擊，且能夠擊發，並已穿透前揭現場照片中所示
      塑膠質之拉門，足見被告戊○○所持有之槍枝確具有殺傷
      力。再者，被告戊○○於案發當時所持有具有殺傷力之槍
      枝並未為警當場查獲扣案，雖事後為警在前述「獨一無二
      」檳榔攤處扣得被告戊○○於案發當時所持有之制式子彈
      一顆，然依據內政部警政署刑事警察局93年3 月22日刑鑑
      字第0930058588號函所載：口徑９ｍｍ（９×１９ｍｍ）
      之制式槍枝（包含手槍、衝鋒槍等）可供擊發口徑９ｍｍ
      （９×１９ｍｍ）制式子彈自無疑義；若土、改造之槍枝
      其彈室大小可供擊發口徑９ｍｍ（９×１９ｍｍ）之制式
      子彈，且撞針之撞擊力亦足以擊發口徑９ｍｍ（９×１９
      ｍｍ）制式子彈，則該類土、改造之槍枝亦可供擊發口徑
      ９ｍｍ（９×１９ｍｍ）制式子彈使用之意旨，本案既未
      為警於案發當時當場查獲被告戊○○係持有制式槍枝，且
      本院復查無其他積極證據足資認定被告戊○○於案發當時
      確係持有具有殺傷力之制式槍枝，依據罪疑為輕之原則，
      自應認被告戊○○於案發當時係持有其他可發射子彈具有
      殺傷力之槍枝，從而被告戊○○確有於前開時地，未經許
      可，而為持有其他可發射子彈具有殺傷力之槍砲及具有殺
      傷力之子彈之犯行無訛。
（二）被告戊○○雖辯稱：當時就是持扣案之玩具槍在檳榔攤開
      槍云云。惟本案發生時間為91年9 月22日凌晨時分，當時
      證人丁○○及庚○○均未報警，是以警方並未及時到場，
      從而並未當場扣得任何槍枝，而被告戊○○係遲至92年2
      月26日10時許，在其位於新竹縣新豐鄉○○村○○鄰○○路
      ○ 段456 號之住處方經警拘提到案，其也在斯時方提出扣
      案槍枝一支及子彈五顆交予警方，並供述即為案發當時前
      往上述「獨一無二」檳榔攤開槍時所使用之槍枝等情，業
      據被告戊○○於警詢時供述在卷（見第1156號偵卷第5 、
      6 頁），並有新竹縣警察局竹北分局解送人犯報告書一份
      附卷足參（見第1156號偵卷第4 頁），足見扣案之槍枝一
      支及子彈五顆並非於案發當日即為警自上揭「獨一無二」
      檳榔攤處當場扣得，且除被告戊○○之供述外，亦無其他
      積極證據足資認定扣案之槍枝確為被告戊○○於案發當日
      在「獨一無二」檳榔攤持以開槍之槍枝。再者，扣案槍枝
      經送內政部警政署刑事警察局鑑定結果，送驗改造手槍一
      支（含彈匣，槍枝管制編號0000000000號），認係仿ＢＥ
      ＲＥＴＴＡ廠半自動手槍製造之金屬玩具手槍，經檢視，
      其槍管內具阻鐵，無法供發射彈丸使用，認不具殺傷力；
      5 月19日刑鑑字第0920034517號鑑定通知書一份在卷足佐
      （見第1156號偵卷第64至66頁），足認扣案之槍枝根本無
      法擊發，然而前述檳榔攤後方客廳旁之拉門確有彈孔痕跡
      等情，有前述現場照片在卷足稽，苟被告戊○○確持其所
      交予警方之扣案槍枝開槍射擊，該槍枝既無法擊發，則又
      豈會在上揭檳榔攤後方客廳之拉門處造成多處彈孔痕跡？
      再者，被告戊○○於案發當時係為第一位進入檳榔攤，再
      從走道進入後面客廳之人，其他人則魚貫跟著進入，之後
      ，其他人再從走道退出到檳榔攤外面，這時已殿後之被告
      戊○○即舉槍朝走道方向盡頭射擊，共開了四槍等情，已
      據本院當庭勘驗案發當時監視器所拍攝畫面之光碟片內容
      屬實，並有前述之勘驗筆錄及翻拍照片附卷足佐，已如前
      述，再綜合證人丁○○及庚○○於本院審理時所證述：客
      廳和檳榔攤間為木板隔間，客廳的拉門有彈孔痕跡等語之
      內容（見本院卷第136 頁背面、140 、141 頁背面、160
      頁）、前述現場照片所示拉門確有彈孔痕跡，以及該拉門
      所在位置確在從走道進入檳榔攤後方客廳處，有證人丁○○所繪製之現場圖一份附卷足憑（見本院卷第150 頁）等
      一切情狀，被告戊○○因在走道處朝走道內方向開槍射擊
      ，從而位在從走道進入檳榔攤後方客廳處之拉門有多處彈
      孔痕跡，亦相符合。是以被告一再辯稱確係持扣案之槍枝
      一支及子彈五顆射擊云云，和證人丁○○及庚○○所證述
      內容、案發當時監視器所拍攝畫面、現場照片以及現場遭
      槍擊後所留彈孔痕跡等均不符合，自難憑採。
（三）被告復辯稱：為警在現場所扣得之制式子彈一顆並非其所
      有，另為警扣得之彈殼一顆及彈頭二顆等物，亦非其開槍
      射擊後所遺留在現場之物云云。惟查，證人即承辦警員甲○○於知悉上揭槍擊案後，輾轉查訪，之後前往前開檳榔
      攤調查，當時發現一顆子彈以及一顆彈頭，子彈是在後來
      找到彈殼的同一個地方找到，彈頭則是在後門外面找到的
      ，彈頭有扁掉，應該是穿透牆後，打到遮雨棚鋼筋後掉下
      來所致，後來被害人方面的員工又通知證人甲○○過去，
      到了現場，被害人方面的員工指給證人甲○○看，證人甲○○將箱子翻開，在走道旁一箱一箱飲料與走道旁牆壁間
      之夾縫中又找出彈殼一顆，以及在電視旁邊發現彈頭一顆
      等情，業據證人甲○○於本院審理時證述綦詳（見本院卷
      第166 頁背面至168 頁），證人丁○○亦證述：我有看到
      警察在我店裡後門外面撿到彈頭，也有在前面走道那邊撿
      到子彈等語明確（見本院卷第143 頁），亦與被告戊○○
      於案發當時係站在走道朝走道盡頭處開槍射擊，所可能遺
      留子彈、彈頭及彈殼之地點互核相符，且有前述之現場照
      片在卷可憑，而其中一顆彈頭確有扁掉之情形，亦有彈頭
      照片附卷可證（見第1156號卷第81頁）。而證人丁○○及
      庚○○於案發後均基於多一事不如少一事，且擔心恐會遭
      人報復之心態而未報警，本案之所以被查獲，純係因證人
      甲○○經朋友告知有槍擊案後輾轉調查而得知上情，已如
      前述，且證人丁○○於偵訊時尚且陳述：不要告戊○○等
      語明確（見第1156號卷第59頁），苟若上揭子彈、彈頭及
      彈殼等物確非被告戊○○於案發當時在前述檳榔攤開槍射
      擊後所遺留，而係證人丁○○刻意誣陷，又豈有不在案發
      之後立即主動報警查緝，反而自始至終均秉持不欲對被告
      戊○○提出告訴之態度之理？且其僅需提出相關子彈、彈
      頭或彈殼，來作為誣指被告戊○○之犯行即足，又何需刻
      意栽贓一顆業已扁掉之彈頭？再參以證人丁○○證稱：經
      營檳榔攤過程只有被開槍射擊過這一次（見本院卷第164
      頁背面）；證人庚○○證述：91年9 月22日案發後，檳榔
      攤就沒有再被砸店等語（見本院卷第160 頁）；及被告自
      承：92年6 月3 日方入伍，於行為時尚未當兵，對於槍枝
      使用並不瞭解，故於射擊後方有再拉槍機之動作，而造成
      原已上膛之子彈因此退出槍機，並遺留在現場等情形（見
      本院卷第156 頁背面），從而證人甲○○於前述檳榔攤所
      扣得之制式子彈一顆、彈殼一顆及彈頭二顆等物，應確係
      被告戊○○於案發當時持具有殺傷力之槍枝開槍射擊後所
      遺留之物，應堪認定。被告戊○○此部分所辯，顯係卸責
      之詞，不足採信。至證人丁○○雖證述：案發後隔天在現
      場清理，當時並未發現彈殼或子彈等語（見本院卷第138
      頁背面），然案發當日和被告戊○○共同前往上揭檳榔攤
      之其他不詳姓名年籍之成年男子等人，均持棍棒砸毀前揭
      檳榔攤櫥窗玻璃等情，已為證人丁○○及庚○○等證述明
      確，並為被告戊○○所不否認，且有現場照片8 幀在卷足
      參（見第575 號偵卷第42至45頁），則就為能儘速恢復原
      貌以便繼續經營檳榔攤生意之證人丁○○之立場觀之，其
      當務之急係清理遭砸店後所留下之碎玻璃，證人丁○○於
      本院審理時亦證述：當時被砸的玻璃就是店面及冰箱的玻
      璃，所以我也只清理這二部分等語明確（見本院卷第139
      頁），而前開所述拉門上之彈孔痕跡，均非明顯，子彈及
      彈殼發現處又係在走道旁一箱一箱飲料與牆壁中間夾縫處
      ，彈頭二顆則分別係在電視旁邊及後門外面所找到等情，
      亦如前述，足見子彈、彈殼及彈頭原本所在地點均非肉眼
      一望即明顯可見之處，是以在證人丁○○於案發後隔天清
      理時，因認檳榔攤後面客廳並無任何物品受損因而並未清
      理之情形下，迄至證人甲○○循線前往上述檳榔攤調查時
      始行發現前述子彈及彈頭，亦符常情。從而自難僅憑證人
      丁○○上揭所證述內容，即為被告戊○○有利之認定，自
      不待言。
（四）綜合以上，被告戊○○前開所辯無非事後卸責之詞，不足
      採信，其持有其他可發射子彈具有殺傷力之槍砲及具有殺
      傷力之子彈，事證已臻明確，其犯行洵堪認定，應予依法
      論科。
二、按被告戊○○行為後，槍砲彈藥刀械管制條例業已修正，於
    94年1 月26日公布，同年月28日施行，有關未經許可，持有
    其他可發射子彈具有殺傷力之各式槍砲，係該當修正前槍砲
    彈藥刀械管制條例第11條第4 項之罪，法定刑為一年以上七
    年以下有期徒刑，併科新臺幣七百萬元以下罰金，修正後已
    改列於槍砲彈藥刀械管制條例第8 條第4 項，法定刑並修正
    為三年以上十年以下有期徒刑，併科七百萬元以下罰金，比
    較新舊法結果，以被告戊○○行為時之舊法之法定刑較輕，
    依刑法第2 條第1 項但書規定，應適用有利於被告戊○○之
    舊法即94年1 月26日公布前之槍砲彈藥刀械管制條例第11條
    第4 項處罰。核被告戊○○所為，係犯修正前槍砲彈藥刀械
    管制條例第11條第4 項之未經許可持有其他可發射子彈具有
    殺傷力之各式槍砲罪及同條例第12條第4 項之未經許可持有
    子彈罪。原起訴意旨係認被告係持有不詳廠牌型號具有殺傷
    力之制式手槍，而應構成修正前之槍砲彈藥刀械管制條例第
    7 條第4 項之罪等語。然被告戊○○於前揭時地，所持有並
    已裝填子彈，復又開槍射擊之槍枝，並未於案發當時即立即
    為警所扣得，且被告又一再堅詞否認其確有為持有制式手槍
    之犯行等語，再者，被告於前揭時地開槍射擊後，遺留在案
    發現場即上揭「獨一無二」檳榔攤處，事後為警循線追查時
    所扣得者雖為制式子彈、彈殼及彈頭，業如前述，然口徑９
    ｍｍ（９×１９ｍｍ）制式子彈原設計即供口徑９ｍｍ（９
    ×１９ｍｍ）之制式槍枝使用（包含手槍、衝鋒槍等），故
    口徑９ｍｍ（９×１９ｍｍ）之制式槍枝（包含手槍、衝鋒
    槍等）可供擊發口徑９ｍｍ（９×１９ｍｍ）制式子彈自無
    疑義；若土、改造之槍枝其彈室大小可供擊發口徑９ｍｍ（
    ９×１９ｍｍ）之制式子彈，且撞針之撞擊力亦足以擊發口
    徑９ｍｍ（９×１９ｍｍ）制式子彈，則該類土、改造之槍
    枝亦可供擊發口徑９ｍｍ（９×１９ｍｍ）制式子彈使用等
    情，有內政部警政署刑事警察局93年3 月22日刑鑑字第0930
    058588號函一份附卷足參（見本院卷第92頁），從而亦難僅
    以被告戊○○開槍射擊後，遺留在現場者為制式子彈、已擊
    發口徑９ｍｍ之制式彈殼、已擊發口徑９ｍｍ制式銅包衣彈
    頭等物，即遽認被告係持有具有殺傷力之制式槍枝。而公訴
    人嗣於本院審理時並具狀變更起訴法條為修正前槍砲彈藥刀
    械管制條例第11條第4 項之罪，從而被告戊○○所犯應為修
    正前槍砲彈藥彈藥刀械管制條例第11條第4 項之罪無訛。又
    被告以一持有行為，同時持有其他可發射子彈具有殺傷力之
    槍枝及制式子彈，係以一行為觸犯修正前之槍砲彈藥刀械管
    制條例第11條第4 項及同條例第12條第4 項等二罪名，為想
    像競合犯，依刑法第55條之規定，應從一重之槍砲彈藥刀械
    管制條例第11條第4 項之規定處斷。又公訴意旨另認被告戊○○尚與被告丙○○共同基於恐嚇之犯意聯絡，由被告戊○○以開槍掃射，被告丙○○以持非管制刀械之開山刀毀損玻
    璃之方式，共同恐嚇證人丁○○、庚○○，致渠等心生畏懼
    ，而涉有恐嚇罪嫌等語。訊據被告戊○○堅決否認有何恐嚇
    犯行，辯稱：當時是綽號「光頭」的人找我去，說騙他錢的
    人就在那邊，也是他叫我去找「三杯」，要跟他要錢，我也
    不知道後來為何會開槍，但我不認識丁○○，我並沒有恐嚇
    他等語。經查，被告戊○○於案發當時確持有已裝填制式子
    彈之其他可發射子彈具有殺傷力之槍枝並開槍射擊四次等情
    ，已如前述；而被告丙○○亦有於前揭時地，持扣案之開山
    刀揮舞敲擊被害人丁○○所經營位於上址之檳榔攤櫥窗玻璃
    等情，亦據被告丙○○坦承不諱（見本院卷第48頁），並經
    本院於審理時當庭勘驗案發當時監視器所拍攝畫面之光碟片
    內容屬實，並製有勘驗筆錄一份在卷足稽（見本院卷第156
    頁背面），復有翻拍照片14幀及現場照片18幀在卷足憑（見
    第 575 號偵卷第12至19、42 至 50 頁、第 1156 號偵卷第
    32至34頁），此外，並有非管制刀械之開山刀一支扣案足資
    佐證，從而公訴意旨所指被告戊○○持可發射子彈據以殺傷
    力之槍枝開槍，被告丙○○於案發當時持非管制刀械之開山
    刀毀損上揭檳榔攤櫥窗玻璃一節，堪信為真實。惟被告戊○○於案發當時係為第一位率先進入檳榔攤之人，其他人則跟
    隨其後魚貫進入，被告戊○○進入後先後詢問證人庚○○及
    丁○○綽號「三杯」之男子在不在，獲告知不在現場，之後
    其餘人即陸續自走道走出到檳榔攤外面，被告戊○○即變成
    殿後，之後被告戊○○即舉槍朝走道方向盡頭射擊，同時已
    走出至檳榔攤外面之被告丙○○即持扣案之開山刀揮舞並敲
    玻璃，其餘男子即持棍棒敲擊上揭檳榔攤櫥窗玻璃，之後渠
    等即離開現場等情，業據證人丁○○及庚○○分別證述在卷
    （見本院卷第136 至146 頁、157 至161 頁），並為本院當
    庭勘驗案發當時監視器所拍攝畫面之光碟片內容屬實，而被
    告戊○○於案發當時除出言詢問綽號「三杯」之男子在不在
    外，並未再說甚麼話語，被告丙○○亦未口出任何言語等語
    等情，亦為證人庚○○於本院審理時證述明確（見本院卷第
    158 頁背面），再者，被告二人與證人丁○○及庚○○間彼
    此亦均不認識，足見渠等間應無任何怨隙糾紛，則在被告二
    人並無任何動機或原由對證人丁○○及庚○○二人為任何恐
    嚇行為，而被告二人又未留下任何隻字片語要證人丁○○及
    庚○○轉知綽號「三杯」之男子而可認為有將惡害通知該綽
    號「三杯」之男子之情況下，自難認被告戊○○所為持有其
    他可發射子彈具有殺傷力之槍枝及子彈，並開槍射擊之行為
    ，除已構成前述之違反槍砲彈藥刀械管制條例第11條第4 項
    及同條例第12條第4 項之犯行，暨有構成毀損他人所有財物
    之外（此部分未據被害人即證人丁○○告訴），尚已符恐嚇
    罪之必須將惡害通知他人之要件，而可認已符合恐嚇之構成
    要件，此外，復查無其他積極證據足資認定被告戊○○有何
    恐嚇犯行，爰應為此部分無罪之諭知，惟公訴意旨認此部分
    與前開有罪部分具有牽連犯之裁判上一罪關係，爰不另為無
    罪之諭知，附此敘明。又被告戊○○於本院審理時雖供述：
    那時很亂，我又怕萬一有人衝出來怎麼辦，又很緊張，之前
    綽號「光頭」之男子又說有很多人，所以我想後面應該很多
    人在烤肉，我才會開槍等語（見本院第204 頁），惟此部分
    除被告戊○○主觀上猜想臆測因而為此部分自白內容外，並
    無其他積極證據足資認定被告戊○○於案發當時持有其他可
    發射子彈具有殺傷力之槍枝開槍射擊時，其所射擊方向即前
    述檳榔攤內走道盡頭處確有他人正在烤肉一節，而證人丁○○當時雖在前述檳榔攤後方客廳裡，然其原本即在客廳內側
    沙發上休息睡覺，被告戊○○進入詢問其綽號「三杯」之人
    在不在，其答稱不在，被告戊○○即走出後，證人丁○○並
    未隨即跟出，而仍留在原處，之後被告戊○○係朝檳榔攤內
    走道盡頭處開槍射擊等情，已據證人丁○○證述在卷（見本
    院卷第143 、144 頁），並有證人丁○○所繪製之現場圖一
    份附卷足參（見本院卷第150 頁），且經本院當庭勘驗案發
    當時監視器所拍攝畫面之光碟片內容屬實，已如前述，足見
    被告戊○○開槍射擊之方向亦非證人丁○○所在之處，尚難
    因此即認被告戊○○所為開槍射擊之行為，有何殺人之犯意
    及行為，亦附此敘明。爰審酌被告持有其他可殺射子彈具有
    殺傷力之槍枝數目為一支（此部分認應判處有期徒刑一年）
    ，持有子彈之數目為五顆（案發當時開槍四次，以及嗣後為
    警自現場扣得制式子彈一顆）（此部分認應判處有期徒刑十
    月）、在前揭檳榔攤內有證人庚○○及證人丁○○正在就讀
    國中之胞弟一人在，檳榔攤後方客廳內側有證人丁○○在之
    情形下，朝檳榔攤中走道後方盡頭處開槍之犯罪所生危害（
    此部分認應判處有期徒刑十月）、被告犯後交出並非其於案
    發當時所持且不具殺傷力之槍枝予警方，圖以脫罪，且一再
    否認犯行，惟之前並無刑事犯罪記錄（此部分認應判處有期
    徒刑四月）等一切情狀，量處如主文所示之刑，罰金部分並
    諭知易服勞役之折算標準，以資懲儆。
四、又被告戊○○所持不明廠牌型號之其他可發射子彈具有殺傷
    力之槍枝一支，為違禁物，雖未扣案，然並無證據證明業已
    滅失，爰依刑法第38條第1 項第1 款之規定宣告沒收之。又
    扣案之制式子彈一顆，亦為違禁物，亦應依刑法第38條第1
    項第1 款之規定宣告沒收之。又被告戊○○所交予警方扣案
    之改造手槍一支（含彈匣，槍枝管制編號0000000000號），
    及子彈五顆部分，均不具殺傷力，且並非供被告戊○○犯罪
    所用、所得或預備之物，已如前述，爰不予宣告沒收之。又
    扣案之彈殼一顆及彈頭二顆等物，經送鑑定結果，送驗彈殼
    一顆，認係已擊發口徑９ｍｍ之制式彈殼；送驗彈頭二顆，
    其中一顆認係已擊發口徑９ｍｍ制式銅包衣彈頭，其上僅餘
    肆條右旋來復線，另一顆認係已擊發口徑９ｍｍ制式銅包衣
    彈頭，其上僅餘貳條來復線等情，有內政部警政署刑事警察
    局92年5 月7 日刑鑑字第0920036376號鑑定通知書一份在卷
    足佐，已如前述，足見均已非違禁物，又均非供被告戊○○
    為上揭犯行時所用、所得或預備為上揭犯行時所用之物，爰
    亦不予宣告沒收之，均附此敘明。
貳、被告丙○○部分：
一、公訴意旨略以：緣綽號「光頭」之不詳姓名年籍之成年男子
    ，與綽號「三杯」之不詳姓名年籍之成年男子發生金錢糾紛
    ，得知綽號「三杯」之男子經常出入由被害人丁○○所經營
    並雇用被害人庚○○為員工之設在新竹縣湖口鄉○○路744
    號處之「獨一無二」檳榔攤後，乃於91年9 月21日夜間某時
    許，電告被告戊○○要求其至上揭檳榔攤找綽號「三杯」之
    輝等人，一同前往上開檳榔攤。於翌日即同年9 月22日凌晨
    零時40分許抵達現場，斯時尚有綽號「光頭」之男子、應綽
    號「光頭」之男子要求而前來之被告丙○○及其他不詳姓名
    年籍之成年男子共計六人亦已抵達現場，被告丙○○即跟隨
    進入前揭檳榔攤欲尋找綽號「三杯」之男子，惟未能遇見綽
    號「三杯」之男子，渠乃心生怒氣，並和被告戊○○、綽號
    「光頭」之男子及其他不詳姓名年籍之成年男子共同基於毀
    損他人所有財物之犯意聯絡，綽號「光頭」之男子和其他不
    詳姓名年籍之成年男子均持棍棒砸毀上開檳榔攤之櫥窗玻璃
    等財物。被告丙○○並與被告戊○○另行基於恐嚇之共同犯
    意聯絡，由被告戊○○取出不明廠牌型號其他可發射子彈具
    有殺傷力之槍枝一支（公訴人原認係持制式手槍一支，惟於
    本院審理時已變更犯罪事實為其他可發射子彈具有殺傷力之
    槍枝一支）（未扣案），朝上開檳榔攤內掃射四槍（均未擊
    中被害人丁○○、庚○○二人），被告丙○○則取出非管制
    刀械之開山刀一支在前述檳榔攤內揮舞並毀損玻璃等物，之
    後方離開現場，致被害人丁○○及庚○○因而均心生恐懼，
    致生危害於生命、身體之安全。嗣經警據線報得知上述槍擊
    事件，前往查訪，並於現場採集被告戊○○開槍掃射後所留
    下之制式子彈一顆、彈殼一顆及彈頭二顆等物後，於91年11
    月7 日14時許，在桃園空軍基地指揮部基勤隊拘提被告丙○○到案，並起出上開非管制刀械之開山刀一支。又於92年2
    月26日10時許，在被告戊○○位於新竹縣新豐鄉○○村○○鄰
    ○○路○ 段456 號之住處，拘提其到案，而被告戊○○並自
    動交出與上開作案用槍彈無關之仿ＢＥＲＥＴＴＡ廠半自動
    手槍製造不具殺傷力之金屬玩具手槍一支及不具殺傷力之金
    屬玩具子彈五顆等物，因認被告丙○○涉犯刑法第28條、第
    305 條之共同恐嚇罪嫌等語。
二、按犯罪事實應依證據認定之，無證據不得認定犯罪事實；又
    不能證明被告犯罪者，應諭知無罪之判決，刑事訴訟法第
    154 條第2 項及第301 條第1 項分別定有明文。再按刑法第
    305 條之恐嚇罪，所稱以生命、身體、自由、名譽、財產之
    事，恐嚇他人者，係指以使人生畏怖心為目的，而通知將加
    惡害之旨於被害人而言，此有最高法院52年臺上字第751 號
    判例足資參照。
三、查公訴人據以認定被告丙○○有右述犯行，無非係以被告戊○○及被告丙○○之供述、被害人丁○○及庚○○之指述、
    現場監視器所拍攝畫面之光碟片及翻拍照片、現場照片、槍
    彈鑑定書及扣案之制式子彈、彈殼、彈頭暨開山刀等物資為
    論據。訊據被告丙○○固不否認確有於右揭時地持扣案之開
    山刀敲檳榔攤玻璃而加以毀損等情，惟矢口否認有何恐嚇犯
    行，辯稱：我並沒有恐嚇被害人等語。經查：被告丙○○確
    有於前揭時地，持扣案之開山刀揮舞敲擊被害人丁○○所經
    營位於上址之檳榔攤玻璃等情，業據被告丙○○坦承不諱（
    見本院卷第48頁），並經本院於審理時當庭勘驗案發當時監
    視器所拍攝畫面之光碟片內容屬實，並製有勘驗筆錄一份在
    卷足稽（見本院卷第156 頁背面），復有翻拍照片14幀及現
    場照片18幀在卷足憑（見第575 號偵卷第12至19、42至50頁
    、第1156號偵卷第32至34頁），此外，並有開山刀一支扣案
    足資佐證。而該開山刀經送鑑定結果，並非屬槍砲彈藥刀械
    管制條例列管刀械等情，並有新竹縣警察局91年11月28日竹
    縣警保字第0910010140號函一份附卷足憑（見第575 號偵卷
    第86頁），此外，被告戊○○於案發當時確持有已裝填制式
    子彈之其他可發射子彈具有殺傷力之槍枝並開槍射擊四次等
    情，亦如前述，從而公訴意旨所指被告丙○○於案發當時持
    非管制刀械之開山刀揮舞毀損上揭檳榔攤玻璃，被告戊○○
    持可發射子彈據以殺傷力之槍枝開槍一節，堪信為真實。惟
    被告戊○○於案發當時係為第一位率先進入檳榔攤之人，其
    他人則跟隨其後魚貫進入，被告戊○○進入後先後詢問在檳
    榔攤內之證人即被害人庚○○，及在檳榔攤後方客廳內之被
    害人即證人丁○○綽號「三杯」之男子在不在，獲告知不在
    現場，之後其餘人即陸續自走道退出到檳榔攤外面，被告戊○○即變成殿後，被告戊○○即舉槍朝走道方向盡頭射擊，
    同時已走出至檳榔攤外面之被告丙○○即持扣案之開山刀揮
    舞毀損前開檳榔攤玻璃，其餘男子即持棍棒敲擊上揭檳榔攤
    櫥窗玻璃，之後渠等方離開現場等情，業據證人丁○○及庚○○分別證述在卷（見本院卷第136 至146 頁、157 至161
    頁），並為本院當庭勘驗案發當時監視器所拍攝畫面之光碟
    片內容屬實，而被告戊○○於案發當時除出言詢問綽號「三
    杯」之男子在不在外，並未再說甚麼話語，被告丙○○亦未
    口出任何言語等情，已為證人庚○○於本院審理時證述：開
    槍之人（即指被告戊○○）除了問我「三杯」在不在外，並
    未再問我任何問題，在店被砸過程中，也沒有聽到來的人講
    什麼話，他們要離開時也沒有留下什麼話作交代，我也不知
    道為何我的店會被砸等語明確（見本院卷第158 頁背面），
    再者，被告二人與證人丁○○及庚○○間彼此亦均不認識，
    足見渠等間應無任何怨隙糾紛，則在被告二人並無任何動機
    或原由對證人丁○○及庚○○二人為任何恐嚇行為，而被告
    二人又未留下任何隻字片語要證人丁○○及庚○○轉知綽號
    「三杯」之男子而可認為有將惡害通知該綽號「三杯」之男
    子之情況下，自難認被告丙○○所為持非管制刀械之開山刀
    毀損前述檳榔攤玻璃之行為，除有構成毀損他人所有財物之
    外（此部分未據被害人即證人丁○○告訴），尚已符恐嚇罪
    須將惡害通知他人之構成要件，從而自難以恐嚇罪相繩。此
    外，本院復查無其他積極證據足資認定被告丙○○確涉有恐
    嚇之犯行，揆諸前揭說明，爰應為被告丙○○無罪之諭知。
據上論斷，應依刑事訴訟法第299 條第1 項前段、第301 條第1
項，修正前槍砲彈藥刀械管制條例第11條第4 項、第12條第4 項
，刑法第11條前段、第2 條第1 項但書、第42條第2 項、第38條
第1 項第1 款，罰金罰鍰提高標準條例第2 條，現行法規所定貨
幣單位折算新臺幣條例第2 條，判決如主文。
本案經檢察官林李嘉到庭執行職務。
中　　華　　民　　國　　94　　年　　2 　　月　　18　　日
                  刑事第五庭    審判長法　官  陳健順
                  　                  法  官  李珮瑜
                                      法  官  楊惠芬
以上正本證明與原本無異。
如不服本判決，應於判決送達後十日內向本院提出上訴狀 (應附
繕本 )，上訴於臺灣高等法院。
中　　華　　民　　國　　94　　年　　2 　　月　　18　　日
                                      書記官  汪淑菁
附錄本案論罪科刑法條：
修正前槍砲彈藥刀械管制條例第11條：
未經許可，製造、販賣或運輸第四條第一項第一款所稱其他可發
射金屬或子彈具有殺傷力之各式槍砲者，處五年以上有期徒刑，
併科新臺幣一千萬元以下罰金。
未經許可，轉讓、出租或出借前項所列槍砲者，處三年以上十年
以下有期徒刑，併科新臺幣七百萬元以下罰金。
意圖供自己或他人犯罪之用，而犯前二項之罪者，處無期徒刑或
七年以上有期徒刑，併科新臺幣一千萬元以下罰金。
未經許可，持有、寄藏或意圖販賣而陳列第一項所列槍砲者，處
一年以上七年以下有期徒刑，併科新臺幣七百萬元以下罰金。
第一項至第三項之未遂犯罰之。
槍砲彈藥刀械管制條例第12條：
未經許可，製造、販賣或運輸子彈者，處一年以上七年以下有期
徒刑，併科新臺幣五百萬元以下罰金。
未經許可，轉讓、出租或出借子彈者，處六月以上五年以下有期
徒刑，併科新臺幣三百萬元以下罰金。
意圖供自己或他人犯罪之用，而犯前二項之罪者，處三年以上十
年以下有期徒刑，併科新臺幣七百萬元以下罰金。
未經許可，持有、寄藏或意圖販賣而陳列子彈者，處五年以下有
期徒刑，併科新臺幣三百萬元以下罰金。
第一項至第三項之未遂犯罰之。
